臺灣板橋地方法院刑事判決　　　　　　　　　　　　　九十年度訴字第二一八二號
　　公　訴　人　臺灣板橋地方法院檢察署檢察官
　　被　　　告　丙○○
　　指定辯護人　本院公設辯護人　甲○○
右列被告因殺人未遂等案件，經檢察官提起公訴 (九十年度偵字第一九八一○號)，
本院判決如左：
    主  文
丙○○無罪，令入相當處所，施以監護年。
    事  實
一、公訴意旨略以：被告丙○○與乙○○原本為一同居住在台北縣泰山鄉○○路十四
    巷十一弄九號五樓之室友，於民國九十年十一月二十六日凌晨，丙○○因認為乙
    ○○正打算與外人聯手對其不利，欲先下手為強，即在當日凌晨四點多，基於殺
    害乙○○之犯意，持自備之菜刀，先以腳踹開乙○○房門，驚醒乙○○之後，再
    以菜刀往坐在床上之乙○○頭部砍殺數下，乙○○則用手抵擋，丙○○又說「看
    你走不走」，乙○○聽到這句話，連忙趁機從床上跑到大門處，但是卻發現大門
    已經被丙○○事先上鎖，所以又轉往後陽台，丙○○也跟隨到後陽台，乙○○看
    見丙○○則以大型垃圾筒抵擋，想趁機奪下菜刀，兩人因而發生拉扯，後來丙○
    ○被逼到陽台內側，並且跌倒在地，菜刀也跟著掉落，乙○○就趁機進入客廳，
    將客廳門上鎖，以阻止丙○○進入，之後和在陽台上之丙○○相持許久，才又趁
    著丙○○跑到後陽台之機會逃出住處，並且前往警局報案，隨即經警於凌晨五點
    三十分左右在上址查獲丙○○，並扣得其使用之菜刀一把；乙○○經送醫急救後
    業已倖免於難，但仍因此受有左手開放性骨折併外展肌肌腱斷裂、左手大拇指裂
    傷、左肩撕裂傷、右手掌撕裂傷之傷害，因認被告涉有刑法第二百七十一條第二
    項、第一項之殺人未遂罪嫌。
二、按心神喪失人之行為，不罰，刑法第十九條第一項定有明文。又行為不罰者，應
    諭知無罪之判決，刑事訴訟法第三百零一條亦定有明文。
三、訊據被告丙○○固坦承於右揭時地，菜刀砍告訴人乙○○之事實，惟矢口否認右
    揭犯行，辯稱：並無殺死之告訴人之意思，只是傷害他云云，然查：告訴人於警
    訊時指訴「他是在凌晨四時許，當時我正在睡覺，他撞破我的房門，我一驚醒過
    來，就發覺嫌犯丙○○拿一個東西，朝我頭上砍過來，我情急之下就用手去擋，
    他朝我上半身砍了兩三下就對我大叫說，你要不要離開，我就說我馬上離開、就
    奪門而出跑到派出所報案」等語；於偵查時指訴「到四點多我的房間門被踹，我
    聽到聲音醒來，之後房門被踢開，我感到有人朝我衝過來，口中一直喊幹幹幹，
    並用東西打我，所以我用手去擋他，我又聽到他說：看你走不走，我就說好，並
    且趁隙從床上跑出去，但我到大門處發現三段式的鎖已將完全上鎖，但我們平常
    晚上也不會特別上鎖，所以我就往後陽台跑，並對外喊殺人、救命，我跑到陽台
    ，張某就追過來，想要砍我，我當時可以看出他手上拿的是刀，所以拿地上的垃
    圾桶去擋他，趁機去捉他的手，想奪下他的刀，我們兩人發生拉扯，他就被我逼
    到陽台裡面，與我位置互換，之後他就跌倒在地，刀也掉在地上，我就跑到客廳
    將鋁門上鎖（如庭繪現場圖之鋁門），當時我才發現自己有受傷，（左手掌、左
    肩及右手），跟張某不知耗了多久，我就向他說請他先出去，他不答應，還說要
    把我殺死，之後我聽到他在砍鐵窗，過一會兒，他又跑不見，我就這樣一直跟他
    耗，最後我聽到他說好，我就要求他讓我出去，我就趁他在他房間旁鐵窗時趁機
    跑出去」等語; 於本院審理時指訴「現場租屋人只有我與被告，我聽到房門被撞
    開之後驚醒，我從床上站起來，被告朝我頭部以上砍，並以台語說看你是走不走
    ，同時持續砍我，他有說要給我死，我被逼到牆角之後趁隙逃離房間，被告仍向
    我背部砍殺，我從偵查卷第三十七頁現場圖所示Ａ部分往Ｂ方向逃，發現Ｂ大門
    被鎖上，我再往Ｃ的方向跑，因為該處有垃圾桶，我就以垃圾桶抵抗，搏鬥之間
    ，我趁被告跌倒逃到Ｄ，自內頂住門，被告要撞門，我在Ｄ停留二十分鐘發現身
    上受傷，與被告談判，請求被告讓我出去，被告說出來我就砍死你，雙方僵持時
    我跑入我的房間拿Ｂ大門鑰匙，並要求被告不要靠近我讓我走，因當時被告是站
    在被告房間外面砍被告房間窗戶，與Ｂ門有一點距離，所以我才有機會開門出去
    ，以我的當時狀況，我認為被告有置我於死地意思，我身高一百七十五公分，從
    被告開始砍我到逃離約三十分鐘」等語（本院九十一年一月十七日訊問筆錄）。
    參以告訴人受有左手開放性骨折並外展肌腱破裂、左肩撕裂傷、右前臂撕裂開等
    傷害，並有新泰綜合醫院出具之診斷證明書一紙在卷可按，足見被告下手非輕，
    告訴人在屋內逃竄，被告持續持刀緊追告訴人欲砍殺告訴人，佐以頭部乃為人體
    要害，此為公眾周知之事實，被告竟以菜刀往告訴人頭部砍殺，雖經告訴人以手
    阻擋，而未傷及頭部，但依被告所使用之工具及下手部位，被告有致人於死之故
    意至明，其犯行堪以認定，被告前開所辯，顯非可採。
四、惟查，被告於高中時開始出現一些強迫性思想（怕自己對人不友善的眼光出現）
    ，也覺得自己吞口水的聲音，別人會聽見，覺得多疑，焦慮、憂鬱、並曾有過自
    殺的想法，六十九年五月曾至行政院國軍退除役官兵輔導委員會臺北榮民總醫院
    （以下簡稱台北榮總）精神科就診，六十九年七月至馬偕醫院精神科就診，並住
    院數天，六十九年十月十五日再至台北榮總精神科住院治療，於六十九年十一月
    十八日出院，出院診斷為早期精神分裂等情，有行政院國軍退除役官兵輔導委員
    會臺北榮民總醫院九十一年一月十五日北總行字第九一○○○四六號函在卷可憑
    。被告於本院羈押期間曾因收音機問題與同房收容人李逸豪發生口角而互毆，又
    因細故與同房收容人陳宣宏及邱瑞祥發生口角繼而互毆，據舍房戒護管理員略稱
    被告沉默並喜歡靜靜獨坐甚少與同學講話，依平日之觀察似有妄想被害症，並由
    臺灣臺北看守所之特約精神科醫師定期為期看診並給予藥物治療等情，有臺灣臺
    北看守所九十一年二月七日北所戒字第○九一○○○七四五○號函、九十一年一
    月二十九日北所衛字第○九一○○○三三四○號函、九十一年三月二十八日北所
    戒字第○九一○○一五五五○號函在卷可憑。本院將被告送請精神鑑定，依據被
    告個人生活史、精神疾病史、精神狀態檢查、心理測驗及其他特殊檢查，認定被
    告有妄想性精神分裂症，因被告受被害妄想之精神症狀干擾五、六年，聽幻覺二
    年，均未接受過精神科的治療，於案發前二日開始針對被害者有被迫害之妄想，
    因而有二日不成眠，而於案發當時呈現明顯之被害妄念及幻聽，因而出現以菜刀
    殺人來自衛之行為，判斷當時之精神狀態已達於心神喪失之程度等情，有臺北榮
    民總醫院精神狀況鑑定書在卷可憑。本院再將被告送請行政院衛生署八里療養院
    鑑定，依據被告個人史及現在病史、理學、神經學檢查、腦波檢查、心理衡驗、
    精神狀態檢查，亦認定被告罹患精神分裂病、妄想型，慢性併急性發作，被告自
    民國八十四年左右起，被告罹患慢性精神分裂病數年，未規則接受治療，受病情
    影響，相較於其學業及職業背景，目前其一般職業、社會功能已顯現退化現象，
    自鑑定資料推斷被告於實施犯罪行為當時之精神狀態，慢性併急性發作之精神病
    症狀影響下，案發當時呈現被害妄想、誇大妄想、人聲聽幻覺干擾等精神病症狀
    影響下，企圖先下手為強以自衛，出現以菜刀攻擊被害人情形，案發當時被告對
    本案行為之是非判斷能力，受妄想型精神分裂病，慢性併急性發作之精神病症狀
    影響下，明顯低於常人水準，推斷已達於心神喪失之程度等情，有行政院衛生署
    八里療養院九十一年七月二十九日（九十一）八寮一般字第九一○○二六七八號
    函在卷可憑。由此可知，被告於本件犯罪行為當時之精神狀態確已達心神喪失程
    度，其為心神喪失之人至明，依首揭意旨，被告之行為不罰，自應諭知無罪之判
    決。
四、又審酌前揭精神鑑定報告書意旨，被告之「精神分裂病」發病至少已六年，被告
    確係對社會具有高度危險性之精神病患，且被告所犯本次犯行涉及殺人未遂，對
    社會治安仍具有潛在之危險性，故為被告之利益及避免對社會治安造成影響，實
    有施以監護治療之必要，爰依刑法第八十七條第一項、第三項之規定，併予宣告
    令入相當處所，施以監護三年，期檢察官依保安處分執行法第四十六條、第四十
    七條之規定送往精神病醫院或其他醫療、慈善團體等適當處所，予以適當之治療
    及監視其行動，以玆矯正，俾維公安，並啟其新生。
據上論斷，應依刑事訴訟法第三百零一條第二項，刑法第十九條第一項、第八十七條
第一項、第三項，判決如主文。
本案經檢察官孫治平到庭執行職務。
中      華      民      國    九十一    年      八      月    二十九    日
                              臺灣板橋地方法院刑事第六庭
                                      法  官  徐玉玲
右正本證明與原本無異
如不服本判決應於送達後十日內向本院提出上訴狀
                                      書記官  陳映孜
中      華      民      國    九十一    年      八      月    二十九    日
